【裁判字號】    92,上易,284
【裁判日期】    920102
【裁判案由】    竊盜等
【裁判全文】
臺灣高等法院高雄分院刑事判決          九十二年度上易字第二八四號
    上  訴  人  台灣屏東地方法院檢察署檢察官
    被      告  丁○○
    被      告  己○○
    被      告  戊○○
    被      告  甲○○
    選任辯護人  陳世明律師
    被      告  丙○○
右上訴人因被告竊盜等案件，不服臺灣屏東地方法院九十一年度訴字第六十八號中華
民國九十二年一月二日第一審判決（起訴案號：臺灣屏東地方法院檢察署九十年度偵
字第五三四六號），提起上訴，本院判決如左：
      主      文
上訴駁回。
      理      由
一、本案經本院審理結果，認第一審判決被告無罪，並無不當，應予維持，並引用第
    一審判決書記載之理由。（附件一）
二、檢察官上訴意旨如附件上訴書所載。（附件二）
三、茲依上訴意旨說明如下：
  (一)被告己○○於警訊雖供述：丁○○前來挖取廢土，廢土運往何處伊不過問，有交
    付伊一萬元供事後整修路面等語。惟被告己○○於本院亦供述：因整修路面需僱
    請「山貓」之機械為之，故被告己○○與丁○○方有如是約定，至於丁○○施作
    系爭工程之工程款，己○○仍需支付，己○○與丁○○並無不需支付工程款之約
    定。上訴意旨認「被告己○○請被告丁○○前來挖砂石，非但不用支付工資，反
    而由丁○○提供款項，以為善後」云云，容有誤會。
  (二)被告丁○○於警訊供稱：當日已載運十多部「廢土」至廣聯砂石場，準備賣給南
    二高使用等語。然南二高工程所使用之土石材料種類多種，有填地之廢土，築路
    之級配、預拌水泥之砂石等等，價值自有不同。而廢土之處理方式，並不得任意
    傾倒，需尋覓合法地點或工程回填，廢土所有人或需向回填地點之地主支付費用
    ，或可販售於工程需廢土回填之人而收取代價，情況不一。被告丁○○於警訊僅
    供述：「準備賣給南二高使用。」云云，既非已賣給南二高使用，是否能順利賣
    出，尚未可知；若無法順利賣出，被告丁○○仍須支出費用以處理本件廢土，故
    本件廢土有無販售價值，尚屬未定。上訴意旨遽認廢土有販售價值，誠嫌速斷。
  (三)又被告丙○○乃丁○○僱傭之司機，其運載砂石工資之計算，乃運載一台砂石，
    工資新台幣五佰元，業經被告丙○○供承在卷，故需計算每日運載之台數，以結
    算工資，而運載台數之計算，當然非由司機丙○○自己計算，由被告丁○○委託
    廣聯砂石場之會計代為計算台數，以防止司機以少報多，此乃計算司機工資之必
    要方式。上訴意旨，以司機丙○○需向廣聯砂石場內之會計報台數，即推論為計
    算販賣予廣聯砂石場之砂石數量，誠有誤會。
  (四)上訴意旨以，證人許文雄於警訊證述：「Ｊ０－四二八及ＪＯ－九０三號營業大
    貨車載運入場，車次係砂石場內會計算，伊將載來之砂石經過機械洗過後，（與
    同樣經過機械洗過）之砂石放在一起等語。惟查證人許文雄於警訊供稱：「當時
    我在廣聯砂石場，車輛進入後卸完砂石我準備把砂石集中。」「（該二部砂石車
    載運進來的砂石你們如何處理﹖）經過機械洗過的砂石放在一起。」（九十年八
    月廿一日警訊筆錄）並未供述：「載來之砂石經過機械洗過後」云云，嗣於偵訊
    證人許文雄證述：「（挖來沙土何用﹖）都是土，先堆放。」（九十年八月廿一
    日偵訊筆錄），足見證人許文雄之證言，乃是載來之砂石，都是土，先堆放在經
    過機械洗過的砂石旁。上訴人對於證人許文雄之證詞，誤為載來之砂石經過機械
    洗過云云，顯有曲解。
  (五)被告戊○○於九十年十月九日偵訊供述：「（相片中的砂石是廢土﹖）是。「（
    相片中怪手所操作的地方的砂石是廢土﹖提示照片），是，因擋到路所以我的怪
    手在整理。」並未承認堆放之砂石為石頭或天然級配。嗣於九十年十一月十五日
    偵訊，被告戊○○供稱：「（照片中的砂子是怎樣﹖）有石頭，砂石」等語，被
    告戊○○乃是針對檢察官所提示照片中的砂子之性質回答，檢察官並非問照片中
    有哪些東西﹖被告戊○○豈能談到照片中還有樹枝、雜草之語﹖再參酌被告戊○○歷次庭訊供詞，均言該堆置之砂石為廢土，其豈曾自認該堆置砂石無參有樹枝
    、雜草﹖上訴意旨，認被告戊○○供承無參有樹枝、雜草，顯然天然級配料云云
    ，容有誤會。
  (六)被告己○○於偵查初訊供稱：係老闆魏明智要挖的，因砂石及牧草堆得太高，伊
    才找丁○○叫挖土機及卡車來挖等語，惟被告己○○於警訊已供稱：「：：經由
    該河圳旁之地主魏明智而前去挖圳中廢土淤泥，因為我與魏明智是好朋友，日前
    曾聽魏明智提到說該處常會圳滿淹水影響他所有之農地農作物收成，所以經魏明
    智同意，我才連絡丁○○，由丁○○負責疏圳挖廢土之一切相關事宜」等語，是
    被告己○○嗣後所謂「是老闆魏明智要挖的」，係指本件工程施作之原因乃潘明
    智要求清理圳溝，並非己○○以魏明智之受僱人身份而不以社區發展協會總幹事
    之身份施作本件工程。
  (七)證人許文雄於九十年十一月十五日偵訊供稱：「（你工作二天是否都有將砂石源
    料裝入砂石料桶﹖）只有第一天。」「（查到的當天你在砂堆上作何事﹖）他們
    將砂子料倒在地上，我將之整理。」（偵卷第七十一頁）於九十年九月五日偵訊
    供稱：「因其場內怪手壞了，才叫我去處理裝載洗好砂石，並將外面運來倒之砂
    石整理好以便通行。」「（這些砂石有拿去處理﹖）沒有。」（偵卷第卅三頁）
    嗣於九十年八月廿一日偵訊亦稱：「（挖來的沙土何用﹖）都是土，先堆放。」
    （偵卷第七頁）。證人許文雄於九十二年三月廿日本院調查時證述：「（你挖到
    貨車之砂石是否是被告等載來的﹖）不是。」「（被告他們載來何物﹖）泥土裡
    面也有樹枝、雜草。（有無大粒砂石﹖）沒有。」足見被告等清運確為清理溝圳
    所生之廢土，並非有價值之砂石。本院同日勘驗查獲當時之錄影帶筆錄為：「：
    ：：：四二八號貨車倒出之物為雜土，沒有大粒砂石，大貨車停倒的旁邊早就有
    大石頭已在砂石場內：：：Ｊ０九０三號貨車倒出雜土：：：」等情，亦顯示被
    告等所清運之物品，確為廢土。
  (八)被告丁○○因其他事故，不知去向，有戶籍謄本、法院送達證書足憑，被告丁○○對本件之工資均未支付，亦經被告甲○○、丙○○陳明在卷，被告丁○○既無
    支出，其暫未向被告己○○請款，若其有重大事故不願現身向己○○請款，亦與
    常理無違。
  (九)乙○○內埔鄉公所承辦人員林進慶於原審勘驗現場時，稱：依目前河道情形，排
    水並沒有問題等語。查系爭河道已被被告等清理完畢，其表示依目前河道情形，
    排出並沒有問題，不會氾濫淹水，亦為理所當然。證人林進慶之證詞並不能證明
    被告清理時河道仍可正常排水。
  (十)乙○○內埔鄉公所屏內鄉建字第九一００００三七九六號函示，清理系爭溝渠需
    工程費用新台幣（下同）四九五００元，而所挖取之砂石經訪價後（每立方公尺
    二百元），可得款九００００元，惟承辦人員林進慶九十一年五月八日於原審庭
    訊補充說明，出售上開砂石，尚須支出成本挖土機工資一天六千至九千元，砂石
    車一天工資五千至七千元（一天運載不完），且上開砂石屬三級料，每立方公尺
    僅壹佰元，車子運費每公里三．五元，換言之，出售上開砂石僅可得利三萬四千
    元（00000-0000-0000=34000） ，尚不足支付工程款四九五００元，足見挖採上
    開砂石，毫無任何得利，被告己○○辯稱無不法意圖，純係疏濬河川，堪予採信
    。又證人即查獲之警員蘇瑞、王文靖於本院證述：「（會勘時看到卡車有無在
    挖﹖或是卡車裡面已有砂石﹖）看到時卡車已有砂石：：：：，我們才再回到現
    場，當時現場只有挖土機及挖過的痕跡。」「（截獲的貨車上載的東西，你們有
    看到什麼﹖）砂土，也有雜草但是不多。」等語。又依據本院九十二年三月二十
    日勘驗查獲當時之錄影帶筆錄記載：「：：：來到挖的現場，顯示出乾的河道，
    河道內兩旁長滿青翠的雜草，高的有比人還高，矮的長到約人的腳邊，有看到跌
    水工：：：挖了以後的部分就看到河床的泥土：：：跌水工幾乎被埋在泥土，：
    ：：」顯示，現場河道之跌水工確實已遭沙土掩埋，沙土上並長滿雜草，業已喪
    失排水功能，部分經被告清理部分，河道底部顯露看到跌水工，足證被告等確實
    疏濬河川，並非盜採砂石。
  (十一)系爭砂石之運載，乃在白天，地點、運輸路線均在柏油大道上，運載堆置之場所
    ，亦為一般砂石場（廣聯砂石場），客觀上與一般盜採砂石均於夜間，地點、運
    輸路線均隱密不同，依一般常理判斷，被告丙○○、甲○○誠難判斷系爭砂石之
    運載未經申請，被告二人亦無可能向雇主要求觀看工程契約，渠等誠無盜採砂石
    之犯意。至於被告戊○○究以每立方公尺多少金額向被告丁○○買受，購買多少
    數量，遍查全卷，均無證據。
四、此外，又查無其他任何積極之證據，足認被告有公訴人所指之犯行，因此原審以
    不能證明被告犯罪而諭知無罪之判決，核無不合。檢察官上訴意旨，仍執前詞，
    指摘原判決不當，為無理由，應予駁回。
五、被告丁○○經合法傳喚無正當理由不到庭，爰不待其陳述，逕行判決。
據上論結，應依刑事訴訟法第三百六十八條、第三百七十三條、第三百七十一條，判
決如主文。
本案經檢察官朱文彬到庭執行職務。
中    華    民    國     九十二     年       五       月       六       日
                              臺灣高等法院高雄分院刑事第八庭
                                  審判長法官  郭雅美
                                        法官  江泰章
                                        法官  裕斗
右正本證明與原本無異。
不得上訴。
                                      書記官  鄔維玲
中    華    民    國     九十二     年       五       月        八      日
                                                                     Ａ
附件一：
臺灣屏東地方法院刑事判決                            九十一年度訴字第六八號
    公  訴  人  臺灣屏東地方法院檢察署檢察官
    被      告  丁○○  男  四十歲（民國○○○年○月○日生）
            住高雄縣大寮鄉○○村○○街三七巷二弄十四號
                        居高雄縣大寮鄉○○村○○街三八七號
                        身分證統一編號：Ｂ一二二八九五九號
    被      告  己○○  男  四十九歲（民國○○○年○月○○日生）
                        住乙○○內埔鄉○○村○○路二號
                        身分證統一編號：Ｔ一0000000號
    被      告  戊○○  男  三十七歲（民國○○○年○月○日生）
                        住屏東市○○里○○街八八巷八號
                        身分證統一編號：Ｔ一二一三八三一五號
    右一被告
    選任辯護人  葉武侯  律師
                        住屏東市○○路一五四號
                        身分證統一編號：
    被      告  甲○○  男  三十一歲（民國○○年○月○日生）
                        住乙○○內埔鄉內田村埤頭巷九七號
                        身分證統一編號：Ｔ0000000三號
    被      告  丙○○  男  五十歲（民國○○○年○○月○日生）
                        住乙○○萬丹鄉廣安村二六之十五號
                        身分證統一編號：Ｔ一五一三四三八號
    右二被告
    選任辯護人  陳世明  律師
右列被告因竊盜等案件，經檢察官提起公訴（九十年度偵字第五三四六號），本院判
決如左：
     主  文
丁○○、己○○、戊○○、甲○○及丙○○，均無罪。
     理  由
一、公訴意旨略以：被告己○○夥同丁○○、甲○○、丙○○、不知其名挖土機司機
    及另二名不詳姓名砂石車司機，均共同意圖為自己不法之所有，明知乙○○內埔
    鄉○○段沿山公路維新橋下游二○○公尺處河川地，係屬於公有地，被告己○○
    竟假疏濬之名，推由被告丁○○僱請不知其名挖土機司機，砂石車司機被告甲○○、丙○○及不詳姓名砂石車司機二名，由被告丁○○預與廣聯砂石場負責人即
    被告戊○○聯絡，將挖取之砂石售予該砂石場，而被告戊○○明知砂石應購自合
    法採區，被告丁○○所售料源可疑，竟以故買贓物之犯意，予以買受，被告丁○○遂自民國九十年八月二十日起，以挖土機司機每日新台幣 (下同)七千元，砂
    石車司機每車次五百元或八百元代價，囑彼等在上開地點挖掘砂石及載運至指定
    之乙○○竹田鄉○巷村○○路一之二十八號廣聯砂石場內，該不知名挖土機司機
    因而駕駛ＥＸ二○○型挖土機，在現地盜挖砂石，被告甲○○亦駕駛牌號ＪＯ─
    九○三號營業大貨車，被告丙○○則駕駛牌號ＪＯ─四二八號營業大貨車，每趟
    均載運七立方公尺之砂石，與不明之另二名砂石車司機，均運至上開砂石場，交
    由不知情之會計羅美蘭點收，被告戊○○並囑由不詳其情之許文雄 (另為不起訴
    處分)，操作小松牌挖土機，將部分砂石裝入料桶加工，於現地尚留存約一百立
    方公尺之砂石，迄九十年八月二十一日十三時許，在前開盜採地點，為警查獲，
    並扣得ＥＸ二○○型挖土機及上揭二部車輛。因認被告己○○、丁○○、甲○○
    、丙○○等共涉有刑法第三百二十一條第一項第四款之加重竊盜罪嫌，被告戊○○則涉有同法第三百四十九條第二項之故買贓物罪嫌。
二、按犯罪事實應依證據認定之，無證據不得推定其犯罪事實；又不能證明被告犯罪
    者，應諭知無罪之判決，刑事訴訟法第一百五十四條、第三百零一條第一項分別
    定有明文。又認定不利於被告之事實，須依積極證據，苟積極證據不足為不利於
    被告事實之認定時，即應為有利於被告之認定，更不必有何有利之證據（最高法
    院三十年上字第八一六號判例參照）。另事實之認定，應憑證據，如未能發現相
    當證據，或證據不足以證明，自不得以推測或擬制之方法，以為裁判基礎（最高
    法院四十年台上字第八六號判例參照）。本件公訴人之所以認被告己○○等涉有
    盜採河川砂石及故買贓物罪嫌者，係以被告等無合法採運砂石証明文件，且供詞
    互有矛盾，而堆置於廣聯砂石場之地點亦不符常理等為據。惟訊之被告己○○、
    丙○○、邱錦、戊○○等人均堅決否認有何盜採河川砂石及故買贓物情事，被告
    己○○辯稱其為乙○○內埔鄉老埤社區發展協會第三屆總幹事，因區內民眾魏明
    智之弟魏明盤反應其兄所有農地旁水圳雜草及砂石淤積，溢水則影響其農作物收
    成，請其找人疏濬，伊始找被告丁○○處理等語。被告丁○○於本院審理中雖未
    到案，然於警偵訊中亦堅決否認有何盜採情事，辯稱係受己○○之託疏濬水道，
    採出之廢土則係向被告戊○○借用場地堆置等語，無盜採砂石意圖。被告甲○○
    及丙○○則均以係受僱載運砂，被告戊○○亦以其僅係借用場所予丁○○堆置砂
    ，無何故買贓物情事等語。是本件所應審究者，即案發地點之河川，被告己○○
    等人究係在盜採砂石以牟私利或未經申請疏濬河道以防災害之發生。經查：
    （一）案發地點坐落乙○○內埔鄉○○段沿山公路維新橋下游二００公尺處河川
          ，係八十六年十月由乙○○政府農業局水土保持課發包整治興建完成，該
          地雖屬內埔鄉土地轄區，惟行政區域則由瑪家鄉公所管理，如同三不管地
          帶，且該河川確有河沙堵塞河道之嚴重情形，然乙○○政府、內埔鄉公所
          及瑪家鄉公所迄今均未曾派員疏濬河道，且九十一年三月十五日本院履勘
          現場時，河道內淤沙仍有滿過跌水工（勘驗筆錄誤載為攔砂壩）情事，有
          乙○○政府九十一年五月二十四日屏府工利字第０九一００八三０五三號
          函、瑪家鄉公所九十一年五月八日屏瑪鄉財經字第０九一０００三三七九
          號函各一件附卷可稽，並經內埔鄉公所技士林進慶於會同本院勘驗現場時
          指陳明確，亦有本院勘驗筆錄乙份及現場相片三幀在案可明。
    （二）次查被告己○○之所以會找被告丁○○施工，係因案發河段遇雨時土石會
          沖下且阻塞水路，河水即溢流至其旁土地所有人魏明智之土地上，故其弟
          魏明盤乃央請身為社區發展協會總幹事之被告己○○疏濬，且之前賀伯颱
          風發生時亦曾疏濬過等節，亦據魏明盤於偵訊及本院審理中結証在卷（分
          見九十年十月十七日偵訊及本院九十一年一月三十日訊問筆錄），併有魏
          明智內埔鄉○○段一七五地號土地登記謄本、地籍圖暨老埤社區總幹事當
          選證書各一紙在案可參，是本件被告己○○係應社區內河川旁耕種農民所
          請始僱被告丁○○於河道施工，即顯與事實相符，所應查明者為彼等是否
          有假疏濬之名以行盜採砂石之事。
    （三）按前述河川之整治工程，內容主要為混凝土護岸及跌水工，護岸之功用為
          防止兩岸土地橫向沖刷，跌水工之功用為調整河床坡度（降低水流速），
          以防河流縱向刷深，河床固床工（即跌水工）間，均無加設混凝土封底（
          即無水泥工作物），固床工間河道，係階梯式垂直落差等，有乙○○政府
          九十一年八月三十日屏府農保字第０七一０一三八六五九號函及同年九月
          三十日屏府農保字第０九一０一六０二三二號函（附完工照片一張）各一
          份及本院勘驗現場編號第一張及警卷所附相片編號第五張附卷可查，是如
          被告等有藉機盜採砂石情事，於固床工砂石即應有深挖採擷之情形。然查
          獲時河床固床工間，河床面係平整狀，並無何深挖情形，有警卷所附現場
          河床照片足稽，依此已足徵被告己○○、丁○○、丙○○及甲○○等並無
          何趁機盜採情形，否則豈有不深挖盜採而僅整平河床面之理。且本院勘驗
          現場時亦有砂石已淤積至固床工頂（即跌水工）情形（見本院勘驗照片編
          號第三張），參諸施工時之八月颱風季節期間，此益可徵案發時河床有砂
          石淤積之嚴重情形，如風雨來臨前未予整治，確恐有釀災之虞，已難認被
          告己○○等有何假疏濬之名行盜採之實情事。
    （四）再查右述河川之整治，如由內埔鄉公所為之，且若疏濬長度為五十公尺，
          深一公尺，以每立方需花費新台幣（下同）一百一十元計，工程費約四萬
          九千五百元，若以市售行情每立方公尺二百元計算，所挖砂石可得款九萬
          元，然案發地點為山區砂石料，屬三級料，每立方公尺售價約一百元，且
          計算時未計算成本，即挖土機、砂石車運費、租金等，挖土機一日工作費
          用約六千元至九千元，砂石車租用一日約五千元至七千元，運費每公里三
          、五元等節，有乙○○內埔鄉公所九十一年四月十五日屏內鄉建字第九一
          ００００三七九六號函在案可參，並經證人林進慶到庭証述無誤，是以依
          每立方疏濬費用即須一百一十元以觀，而所採砂石僅得以山料每立方一百
          元出售，所得根本入不敷出，被告等如係盜採砂石，豈非倒貼而寧有是理
          。是被告己○○等所辯確係疏濬河川無牟私利等語，即堪予以採信。
    （五）末查公訴人雖認被告戊○○係向被告丁○○買受堆置於其砂石場內之砂石
          而有故買贓物罪嫌，惟為被告戊○○堅決否認，且前述清運淤積河川之砂
          石應非盜採所得之贓物，已如前述，而被告戊○○究係以每立方多少金額
          向被告丁○○買受，欲購若干數量，遍觀全卷，均無証據可徵，參以載運
          至被告戊○○所營廣聯砂石場之砂石，有土也有石，僅由適時駕駛怪手之
          許文雄（另經檢察官處分不起訴）整理好以便通行，並未再拿去處理以觀
          （見許文雄九十年九月五日偵訊筆錄），顯無何證據証明被告戊○○有何
          故買贓物情事，自難僅以砂石堆置地點非在砂石場內偏僻之處而係靠近砂
          石原料加工場所即遽令其負何贓物罪責。
    綜右所述，被告己○○等於風災秀節季雖未經申請乙○○政府許可，即擅行疏濬
    河川而有違行政規定，然公訴人所舉證據既無足以証明被告己○○、丁○○、丙○○、甲○○及戊○○等人有何盜採砂石或故買贓物情事，本院復查無其他證據
    足資證明被告等有何公訴人指訴之犯行，參諸首開法條規定及判例意旨，自應為
    被告等無罪之諭知。
三、被告丁○○經合法傳喚無正當理由而不到庭，惟本院認應為其無罪之判決，爰不
    待其陳述，逕行判決，附此述明之。
據上論斷，應依刑事訴訟法第三百零一條第一項、第三百零六條，判決如主文。
中      華      民      國      九十二    年      一      月    二      日
                                          法  官  潘正屏
右正本證明與原本無異。
如不服本判決應於收受本判決後送達後十日內向本院提出上訴書狀，其未敘述上訴理
由者，並得於提起上訴後十日內向本院補提理由書狀（均須按他造當事人之人數附繕
本 ）「切勿逕送上級法院」
                                          書記官   盧建新
中      華      民      國      九十二    年      一    月      二      日


司法院資訊處製作；財團法人民間司法改革基金會備份。
